【裁判字號】    92,訴,1023
【裁判日期】    920804
【裁判案由】    洗錢防制法
【裁判全文】
臺灣臺北地方法院刑事判決                        九十二年度訴字第一０二三號
    公  訴  人  臺灣臺北地方法院檢察署檢察官
    被      告  乙○○  男  三.
右列被告因洗錢防制法案件，經檢察官聲請簡易判決處刑（九十二年度偵字第九０四
八號），本院認不宜以簡易判決處刑，改以通常程序判決如左：
    主      文
乙○○幫助洗錢，處有期徒刑肆月，如易科罰金，以參佰元折算壹日。
    事      實
一、乙○○曾於民國八十七年間因詐欺案件，經台灣花蓮地方法院判處拘役四十五日
    確定，於八十八年六月十三日執行完畢，復於九十一年間又因詐欺案件，經台灣
    士林地方法院檢察署檢察官以其坦承犯行而依職權為不起訴處分確定（不構成累
    犯）。詎仍不知悔改，明知其在萬通銀行中山分行開設之○四三─○○四─00
    00000─二號存款帳戶，係銀行供其個人金融存提款項專用，不得借予他人
    使用，以免紊亂金融交易秩序；且能預見其提供帳戶予不相識之人使用，可能幫
    助不詳之常業詐欺犯罪集團掩飾其重大犯罪所得財物，竟仍不違其本意，而基於
    幫助之犯意，於九十年十二月二十一日，將前揭帳戶存摺、印章、提款卡，以新
    台幣（下同）一千元代價賣予不詳成年男子「小王」，供「小王」隱匿其以詐欺
    為常業，以電話向不特定人偽稱友人急需款項等情而騙取之匯款。後於九十一年
    三月二十八日，「小王」基於常業詐欺之不法所有意圖，以電話偽稱係甲○○之
    同事，因住院急需現金，甲○○誤信為真，至提款機轉帳匯款七萬七千五百元至
    上開乙○○帳戶，嗣發現受騙，始報警循線查悉上情。
二、案經被害人甲○○訴由台北市政府警察局中山分局報請台灣台北地方法院檢察署
    檢察官偵查起訴。
    理      由
一、右揭事實，業據被告乙○○坦承不諱，並據證人甲○○於警偵訊指述甚詳，且有
    上開被告帳戶之交易明細表附卷可稽，核均與被告前開任意性自白相符。參以：
    被告於本院審判期日自承：因為工作不穩定，為了要繳健保費，才將帳戶借給別
    人使用，代價是壹仟元，我自己知道帳戶給人用，是用來作為犯罪帳戶，... （
    問：是否知道借用你帳戶的人是要去做不欲為人知的存提款手續？）是；... （
    問：你出借帳戶時也可以預見到有可能是大型的犯罪集團要為詐欺犯行，利用你
    的帳戶來收取款項？）我可以預見，但我事後想要到銀行去把帳戶結掉，就被警
    察抓到等語明確（本院審判筆錄參照）。顯見被告提供存摺帳戶、印章、提款卡
    供不詳人員使用前，已足預見該等人物或集團可能將其銀行帳戶用於掩飾自己重
    大犯罪所得財物，竟仍不違其本意，為取得款項支用，而交付存摺、提款卡、印
    鑑等物供該集團使用，其有幫助常業詐欺之犯罪集團洗錢之不確定故意甚明。且
    銀行帳戶為個人理財工具，性質上具有特殊之專屬性，果非有特別之原因關係，
    一般人均無隨意出借或借用他人銀行帳戶之理；是依吾人生活經驗，果見陌生人
    欲蒐集他人名義銀行帳戶供己使用，應足以知悉其係為掩飾犯罪所得之用，且係
    有計畫、常業性之犯罪集團。從而被告於得預見上情之情形下，仍提供自己帳戶
    之存摺、提款卡、印章供不詳犯罪集團作為掩飾其犯罪所得之帳戶，應認有幫助
    常業詐欺犯罪集團洗錢之不確定故意。綜上所述，本件事證已明，被告犯行堪以
    認定。
二、被告提供銀行帳戶予不詳犯罪集團使用，幫助常業詐欺之犯罪集團為掩飾因自己
    重大犯罪所得財物之行為，核係幫助犯洗錢防制法第九條第一項之幫助洗錢罪。
    被告前述銀行帳戶之交易明細雖列有數筆匯款紀錄，然僅以被告提供單一銀行帳
    戶供犯罪集團使用之行為，尚難認被告有以洗錢為常業之犯嫌，附此說明。又被
    告基於不確定之故意，幫助不詳犯罪集團就其等常業詐欺之重大犯罪所得為洗錢
    犯行，為幫助犯，按正犯之刑減輕之。爰審酌被告明知提供存摺帳戶供人使用，
    可能係作為不欲為人知之存、提款手續之用，仍自承因缺款使用，而提供己有帳
    戶予不詳人使用牟利，顯係因缺錢而一時失慮為本件犯行，及其智識、動機、手
    段、所生使重大犯罪不易查察之危害、犯後態度等一切情狀，量處如主文所示之
    刑，並諭知易科罰金之折算標準。
據上論斷，應依刑事訴訟法第四百五十二條、第二百九十九條第一項前段，洗錢防制
法第九條第一項，刑法第十一條前段、第三十條第二項、第四十一條第一項前段，罰
金罰鍰提高標準條例第二條，判決如主文。
本案經檢察官蔡立文到庭執行職務
中      華      民      國    九十二    年      八      月      四      日
                                      臺灣臺北地方法院刑事第八庭
                                          法  官  朱瑞娟
如不服本判決，應於判決送達後十日內，向本院提出上訴狀。
右正本證明與原本無異。
                                          書記官  梁淑時
中      華      民      國    九十二    年      八      月      七      日
附錄本案所犯法條全文
洗錢防制法第九條
洗錢者，處五年以下有期徒刑，得併科新台幣三百萬元以下罰金。
以犯前項之罪為常業者，處一年以上七年以下有期徒刑，併科新台幣一百
萬元以上一千萬元以下罰金。
法人之代表人、法人或自然人之代理人、受雇人或其他從業人員，因執行
業務犯前二項之罪者，除處罰行為人外，對該法人或自然人並科以各該項
所定之罰金。但法人之代表人或自然人對於犯罪之發生，已盡力為防止行
為者，不在此限。
犯前三項之罪，於犯罪後六個月內自首者，免除其刑；逾六個月者，減輕
或免除其刑；在偵查或審判中自白者，減輕其刑。


司法院資訊處製作；財團法人民間司法改革基金會備份。
